臺灣臺中地方法院刑事判決
111年度訴字第894號
公  訴  人  臺灣臺中地方檢察署檢察官
被      告  李婉愉



上列被告因違反組織犯罪防制條例案件，經檢察官提起公訴（11
0年度少連偵字第549號、111年度偵字第2549號），本院判決如
下：
    主  文
本件免訴。
    理  由
一、公訴意旨略以：被告甲○○基於招募他人加入犯罪組織之故意
    ，於民國110年4月初之某日，在臺中市○○區○○○路000號之全
    家便利商店，招募未滿18歲少年李○霖（現由臺灣臺中地方
    法院少年法庭調查中）加入莊子峰（另行通緝）、微信暱稱
    「七星」、「頑皮豹」等真實姓名年籍不詳等人組成之詐欺
    取財犯罪組織擔任車手工作，嗣李○霖即與莊子峰、「七星
    」、「頑皮豹」等詐欺成員共同為下列行為：
（一）由該詐欺集團之不詳成員於110年4月9日，陸續假冒健保
      局人員、「李警官」、「周檢察官」致電丙○○○，佯稱其
      帳戶遭盜用，須交付資產云云，丙○○○遂依對方指示至臺
      中黎明郵局提領新臺幣（下同）45萬元裝於紙袋，並由少
      年李○霖於同日下午5時50分許，前往臺中市○○區○○○街00
      號附近，佯為檢方人員，交付偽造之「臺灣臺北地方法院
      檢察署分案調查證物清單」，向丙○○○收取45萬元及郵局
      帳戶之存摺、提款卡後，交予該詐欺集團之不詳成員，由
      該詐欺集團不詳成員持丙○○○前開郵局提款卡提領51萬200
      0元。
（二）由該詐欺集團之不詳成員於110年4月12日上午10時許，陸
      續假冒電信公司人員、「李清志警官」、「張介欽主任檢
      察官」致電乙○○，佯稱其遭冒辦電話、涉及洗錢，須交付
      資產云云，並由少年李○霖於同年月13日下午3時許，前往
      高雄市鼓山區明誠四路與美術東四路旁人行道，佯為檢方
      人員，向乙○○收取金飾約2300錢、白金首飾約10錢、鑽戒
      、裸鑽等物，並在臺北市中正區濟南路2段66號之麥當勞
      交予該詐欺集團之不詳成員。
    因認被告涉犯組織犯罪防制條例第4條第1項之招募他人加入
    犯罪組織罪嫌等語。
二、按案件曾經判決確定者，應諭知免訴之判決，刑事訴訟法第
    302條第1 款定有明文。此係以同一案件，已經法院為實體
    上之確定判決，該被告應否受刑事制裁，即因前次判決而確
    定，不能更為其他有罪或無罪之實體上裁判。此項原則，關
    於實質上一罪或裁判上一罪，其一部事實已經判決確定者，
    對於構成一罪之其他部分，亦有其適用；蓋此情形，係因審
    判不可分之關係，在審理事實之法院，對於全部犯罪事實，
    依刑事訴訟法第267條之規定，本應予以審判，故其確定判
    決之既判力，自應及於全部之犯罪事實。次按組織犯罪防制
    條例第3條第1項後段之參與犯罪組織罪，以行為人加入犯罪
    組織成為組織成員為構成要件，至其有否實施該組織所實施
    之犯罪活動則非所問。又為防範犯罪組織坐大，無論是否為
    犯罪組織之成員，如有招募使人加入犯罪組織之行為，即有
    處罰之必要，故106年4月19日修正公布、同年月21日施行之
    組織犯罪防制條例第4條第1項增訂招募他人加入犯罪組織罪
    。上開2罪之犯罪主體及客觀構成要件固屬有別，然行為人
    一旦加入犯罪組織，在未經自首或有其他積極事實足認已脫
    離該組織之前，其違法行為仍繼續存在，而為行為繼續之單
    純一罪。則行為人於參與犯罪組織之行為繼續中，倘本於便
    利犯罪組織運作之同一目的，而招募他人加入該組織，即屬
    一行為觸犯上開二罪名，應依想像競合犯論處，而非論以數
    罪（最高法院110年度台上字第3581號判決意旨參照）。
三、經查：
（一）被告前曾被訴於110年3月15日起，參與由真實姓名年籍不
      詳、微信暱稱「頑皮豹」之男子所屬3人以上，以實施詐
      術為手段、具有持續性、牟利性、有結構性之詐欺集團犯
      罪組織，擔任提領詐騙款項之車手，其後即依「頑皮豹」
      指示之指示，提領被害人遭詐騙款項之犯行，所為係犯組
      織犯罪防制條例第3條第1項後段之參與犯罪組織罪、刑法
      第339條之4第1項第1款、第2款之三人以上共同冒用公務
      員名義詐欺取財罪、洗錢防制法第14條第1項之一般洗錢
      罪，業經臺灣臺南地方法院110年度金訴字第378號判決有
      期徒刑壹年貳月，並於111年1月27日確定在案等情，有上
      開判決、臺灣高等法院被告前案紀錄表在卷可參，是就被
      告參與犯罪組織罪，業經實體審理判決有罪確定，依上開
      說明，其確定判決之效力，自應及於實質上一罪或裁判上
      一罪之全部之犯罪事實。
（二）本案檢察官起訴被告涉犯招募他人參與犯罪組織部分，與
      被告所為參與犯罪組織罪部分，核屬想像競合之裁判上一
      罪關係，屬同一案件，而被告所為參與犯罪組織罪犯行，
      既經上開判決確定在案，該確定判決之既判力，自及於裁
      判上一罪之本案招募他人參與犯罪組織之犯罪事實，檢察
      官就此部分提起公訴，揆諸前開說明，自應依刑事訴訟法
      第302條第1款之規定，逕為免訴之判決。
四、據上論斷，依刑事訴訟法第302條第1款、第307條，判決如
    主文。　　　　　　　
中　　華　　民　　國　　111 　年　　5 　　月　　13　　日
                  刑事第一庭    審判長法  官  李進清
　　　　　　　　　                    法  官  張德寬
　　　　　　　　　                    法  官  路逸涵
以上正本證明與原本無異。
如不服本判決應於收受判決後20日內向本院提出上訴書狀，並應
敘述具體理由；其未敘述上訴理由者，應於上訴期間屆滿後20日
內向本院補提理由書（均須按他造當事人之人數附繕本）「切勿
逕送上級法院」。
告訴人或被害人如不服判決，應備理由具狀向檢察官請求上訴，
上訴期間之計算，以檢察官收受判決正本之日起算。
                                書記官  王崑煜
中　　華　　民　　國　　111 　年　　5 　　月　　13　　日